臺灣宜蘭地方法院刑事判決
110年度交訴字第32號
公  訴  人  臺灣宜蘭地方檢察署檢察官
被      告  莊雅婷



選任辯護人  林羿帆律師
上列被告因過失致死案件，經檢察官提起公訴（110年度偵字第1
790號），被告於準備程序進行中為有罪之陳述，經告以簡式審
判程序之旨，並聽取當事人意見後，由本院合議庭裁定由受命法
官獨任行簡式審判程序，判決如下：
    主  文
乙○○犯過失致死罪，處有期徒刑陸月，如易科罰金以新臺幣壹仟
元折算壹日。緩刑貳年，並應依附件所示內容向告訴人甲○○支付
損害賠償。
    犯罪事實
一、乙○○於民國109年10月28日上午7時16分許，駕駛車牌號碼為
    0000-00號之自用小客車，沿宜蘭縣○○鎮○○路○○○○○○○路○○○
    路○段000巷○○○○○○○000巷○○號誌之交岔路口時，本應注意汽
    車行經無號誌交岔路口應減速慢行，作隨時停車之準備，依
    當時天候陰、日間自然光線、柏油路面乾燥、無缺陷、道路
    無障礙物、視距良好等狀況，又無不能注意之情形，竟疏未
    減速慢行，未注意右方來車，作隨時停車之準備，適有張阿
    清騎乘電動輔助自行車沿復興路三段315巷由東往西方向行
    駛，自該巷直行駛出，正在穿越岔路口欲至對向堤道小路，
    途經前開無號誌岔路口，亦疏未注意左方來車，未採取安全
    措施，二車因而發生碰撞，致張阿清受有創傷性腦出血、顏
    面骨骨折、胸椎第12節壓迫性骨折、雙側 恥骨骨折、左脛
    骨、腓骨及內踝骨折之傷害，於送醫多日後，至109年11月1
    6日仍因創傷性休克、頭部外傷硬膜下腔出血不治身亡。乙○
    ○於肇事後，於警方前往現場處理尚不知何人肇事時在場，
    並當場承認為肇事者，對於未發覺之罪自首而自願接受裁判
    。
二、案經宜蘭縣政府警察局羅東分局報請臺灣宜蘭地方檢察署檢
    察官相驗暨張阿清之女甲○○告訴經檢察官簽分偵查起訴，被
    告於準備程序進行中為有罪之陳述，經本院合議庭裁定由受
    命法官獨任行簡式審判程序。
    理  由
壹、程序部分：
    本件被告乙○○所犯係死刑、無期徒刑、最輕本刑為三年以
    上有期徒刑以外之罪，其於審理中就被訴事實為有罪之陳述
    ，經本院告知簡式審判程序之旨，並聽取公訴人、被告之意
    見後，依刑事訴訟法第二百七十三條之一第一項規定，裁定
    進行簡式審判程序並為審理判決，且依刑事訴訟法第二百七
    十三條之二、第一百五十九條第二項之規定，不適用第一百
    五十九條第一項關於排除傳聞證據、第一百六十一條之二關
    於當事人、代理人、辯護人或輔佐人就證據調查之範圍、次
    序及方法表示意見之規定、第一百六十一條之三關於調查被
    告自白的限制之規定、第一百六十三條之一關於聲請調查證
    據的程式之規定、第一百六十四條至第一百七十條關於證據
    調查方法等傳聞法則有關限制證據能力之相關規定，合先敘
    明。
貳、認定犯罪事實所憑證據及論罪科刑部分：
一、認定犯罪事實所憑證據及理由：
（一）上開犯罪事實，業經被告乙○○於警詢、偵訊及本院審理中
      坦承不諱（見臺灣宜蘭地方檢察署109年度相字第354 相
      驗卷第6至10頁、第55頁正背面、本院卷第94至96、111至
      114、134至135頁），核與告訴人即被害人張阿清之女甲○
      ○於警詢、檢察官偵訊時指訴；證人即被害人張阿清同居
      人游玉秀於警詢及檢察官偵訊時證述被害人張阿清因車禍
      受傷不治死亡之情節相符（見臺灣宜蘭地方檢察署109年
      度相字第354號相驗卷第14至16、11至12頁、第53頁正背
      面），並有現場圖1紙、道路交通事故調查報告表（一）
      、道路交通事故調查報告表（二）、車禍現場暨車損照片
      21幀、現場監視器翻拍截圖照片38幀及現場照片13幀在卷
      可佐（見臺灣宜蘭地方檢察署109年度相字第354號相驗卷
      第19至21、26至41、73至79頁）。再被害人張阿清確因本
      件車禍致創傷性腦出血、顏面骨骨折、胸椎第12節壓迫性
      骨折、雙側恥骨骨折、左脛骨、腓骨及內踝骨折之傷害，
      雖經送醫，仍因創傷性休克、頭部外傷硬膜下腔出血於10
      9年11月16日不治身亡，有醫療財團法人羅許基金會羅東
      博愛醫院109年10月29日羅博醫診字第2010060839號診斷
      證明書、國立陽明大學附設醫院109年11月16日診字第 10
      90029354號診斷證明書各1紙在卷足憑（見臺灣宜蘭地方
      檢察署109年度相字第354號相驗卷第17至18頁），亦經臺
      灣宜蘭地方檢察署檢察官督同法醫師相驗屬實，製有勘（
      相）驗筆錄、臺灣宜蘭地方檢察署相驗屍體證明書、檢驗
      報告書及相驗屍體照片21幀附卷可憑（見臺灣宜蘭地方檢
      察署109年度相字第354號相驗卷第51頁正背面、第54頁、
      第56至59、63至73頁），足證被告自白核與事實相符，應
      堪認定。
（二）按「行車速度，依速限標誌或標線之規定，無速限標誌或
      標線者，應依下列規定：二、行經設有彎道、坡路、狹路
      、狹橋、隧道、學校、醫院標誌之路段、道路施工路段、
      泥濘或積水道路、無號誌之交岔路口及其他人車擁擠處所
      ，或因雨霧致視線不清或道路發生臨時障礙，均應減速慢
      行，作隨時停車之準備。」，道路交通安全規則第九十三
      條第一項第二款定有明文，被告駕駛自用小客車行駛於道
      路，自應注意上述道路交通安全規則之規定，而依道路事
      故調查報告表所載及被告供承，當時天候陰、日間自然光
      線、柏油路面、路面乾燥無缺陷、無障礙物、視距良好，
      並無不能注意之情狀，其竟疏未注意依上揭情形，而被告
      所駕車輛機件正常，即肇事當時，被告並無不能注意之情
      事，竟疏未注意減速慢行、作隨時停車之準備，未採取安
      全措施，適騎駛電動輔助自行車之張阿清行駛於羅東鎮復
      興路三段315巷，行經前開無號誌岔路口、亦未注意左方
      來車、未採取安全措施，被害人張阿清所騎駛電動輔助自
      行車致與被告所駕駛自用小客車發生撞擊，被害人因而倒
      地受有如上犯罪事實欄所載傷勢，經送醫後仍不治身亡，
      被告自有過失甚明。況本件經送交通部公路總局基宜區車
      輛行車事故鑑定會鑑定結果，亦認「一、乙○○駕駛自用小
      客車，行經無號誌岔路口，疏未注意減速慢行，未注意右
      方來車，未採取安全措施 ，同為肇事原因。二、張阿清
      騎乘電動輔助自行車車，行經無號誌岔路口，慢車穿越岔
      路口，疏未注意左方來車，未採取安全措施，同為肇事原
      因。」，此有交通部公路總局臺北區監理所110年2月5日
      北監基宜鑑字第1100000429號函暨該所基宜區車輛行車事
      故鑑定會基宜區字第0000000號鑑定意見書附卷可按（見
      臺灣宜蘭地方檢察署109年度相字第354號相驗卷第80至82
      頁），益徵被告就本件交通事故之發生，難辭過失責任，
      雖被害人張阿清行經無號誌之交岔路口，亦疏未注意左方
      來車、未採取安全措施，亦有疏失，同為肇事原因，對其
      死亡之結果與有過失，惟此尚無解於被告肇事之過失責任
      。又被害人張阿清確因本件車禍致創傷性腦出血、顏面骨
      骨折、胸椎第12節壓迫性骨折、雙側 恥骨骨折、左脛骨
      、腓骨及內踝骨折等傷害，於送醫後，延至109年11月16
      日仍因創傷性休克、頭部外傷硬膜下腔出血不治身亡，已
      如上述，被告之過失行為與被害人之死亡結果間，具有相
      當因果關係，洵堪認定。
（三）是本件事證明確，被告因過失致人於死之犯行堪以認定，
      應予依法論科。
二、論罪科刑：
（一）核被告所為，係犯刑法第二百七十六條之過失致死罪。
（二）被告於犯罪後，在有偵查權限之警察機關尚未知悉犯人前
      ，主動向前來現場處理之警員承認為肇事人而接受裁判等
      情，有宜蘭縣政府警察局羅東分局交通分隊道路交通事故
      肇事人自首情形紀錄表1份在卷為佐（見109年度相字第35
      4號相驗卷第22頁），核與自首要件相符，爰依刑法第六
      十二條前段之規定減輕其刑。
（三）爰以行為人之責任為基礎，審酌被告並無前科，有卷附之
      臺灣高等法院被告前案紀錄表1份可參，素行良好，本次
      因一時疏忽，疏未注意於無號誌之交岔路口減速慢行，未
      注意右方來車，未採取安全措施，因而發生本件交通事故
      ，致被害人死亡，造成被害人家屬受有莫大傷痛，考量本
      件車禍之發生被害人亦有於無號誌交岔路口未注意左方來
      車、未採取安全措施之過失，雙方之過失程度，並念及被
      告已與被害人家屬達成和解，且取得被害人家屬之原諒等
      情，有本院準備程序及審判筆錄、調解筆錄可憑（見本院
      卷第112至113、123至124、135頁），暨被告大學畢業之
      智識程度，從事護理師工作、家中有配偶及3名未成年子
      女、家庭經濟狀況勉持（本院自陳），且肇事後旋向警方
      自首，並積極與被害人家屬達成和解，犯後態度良好等一
      切情狀，量處如主文所示之刑，並諭知易科罰金之折算標
      準。
三、緩刑之宣告：
（一）末查，被告並無前科，有卷附之臺灣高等法院被告前案紀
      錄表1份卷附可按，其未曾因故意犯罪受有期徒刑以上刑
      之宣告，本次因疏未注意，致罹刑典，犯後坦承犯行，悔
      意甚殷，且已與被害人家屬達成和解，並獲得被害人家屬
      之諒解，有本院準備程序及審判筆錄、調解筆錄可憑（見
      本院卷第112至113、123至124、135頁），已如前述，且
      告訴代理人范瑋峻律師亦到庭表示：告訴人同意給予被告
      附條件緩刑宣告等情（見本院卷第113、135頁），被告經
      此教訓，自當知所警惕，信無再犯之虞，本院因認前開宣
      告之刑以暫不執行為適當，爰併宣告緩刑二年，以觀後效
      ，用啟自新。
（二）再按緩刑宣告，得斟酌情形，命犯罪行為人向被害人支付
      相當數額之財產或非財產上之損害賠償，且上開條件得為
      民事強制執行名義，刑法第七十四條第二項第三款及同條
      第四項亦分別定有明文。而刑事審判旨在實現刑罰權，是
      法院對於有罪被告之科刑，應符合罪刑相當原則，使輕重
      得宜，罰當其罪，以契合一般人之法律感情；又行為人犯
      後悔悟之程度，是否力謀恢復原狀或與被害人達成和解，
      及其後是否能確實履行和解條件，以彌補被害人之損害，
      均攸關於法院判決量刑之審酌，且基於「修復式司法」理
      念，國家亦有責權衡被告接受國家刑罰權執行之法益與確
      保被害人損害彌補之法益，務必使二者間在法理上力求衡
      平。經查，被告既與告訴人甲○○調解成立，依上開調解筆
      錄成立內容，被告應給付告訴人之款項為六十萬元（不 
      含已領取之強制汽車責任理賠險保險金），為保障告訴人
      甲○○之債權，爰併依刑法第七十四條第二項第三款規定，
      命被告依附件所示即本院110年度交重附民移調字第3號、
      110年度重附民字第16號調解筆錄成立第一項內容向告訴
      人甲○○支付共六十萬元之損害賠償，以臻允當。本院所命
      被告應履行附件所示負擔，並得為民事強制執行名義，如
      被告未遵循本院諭知之緩刑期間履行負擔而情節重大，檢
      察官得依刑事訴訟法第四百七十六條及刑法第七十五條之
      一第一項第四款規定，聲請撤銷本件緩刑宣告，附此敘明
      。
據上論斷，應依刑事訴訟法第二百七十三條之一第一項、第二百
九十九條第一項前段，刑法第二百七十六條、第六十二條前段、
第四十一條第一項、第七十四條第一項第一款、第二項第三款，
刑法施行法第一條之一第一項，判決如主文。
本案經檢察官劉惟宗提起公訴，檢察官劉憲英到庭執行職務。
中　　華　　民　　國　　110 　年　　9 　　月　　7 　　日
                刑事第四庭  法  官  林惠玲
以上正本證明與原本無異。
如不服本判決應於收受本判決後20日內向本院提出上訴書狀，並
應敘述具體理由。若未敘述理由者，應於上訴期間屆滿後20日內
向本院補提理由書狀(均須按他造當事人之人數附繕本)。
                            書記官　陳蒼仁
中　　華　　民　　國　　110 　年　　9 　　月　   8  　日
附件（即本院110年度交重附民移調字第3號、110年度重附民字
第16號調解筆錄第一項）：
被告願給付告訴人甲○○新臺幣（下同）陸拾萬元（不含汽車強制
責任理賠險部分），給付方法：於110年9 月25日給付肆拾萬元
，剩餘款項貳拾萬元，自110 年10月25日起至112 年5 月25日止
，於每月25日給付壹萬元，如有一期未履行，視為全部到期。各
期款項均由被告直接匯入告訴人所有永和福和郵局帳戶（代號：
700 ，局號：0000000 ，帳號：0000000 ）。

附錄論罪科刑之法條：
中華民國刑法第二百七十六條
因過失致人於死者，處五年以下有期徒刑、拘役或五十萬元以下
罰金。